【裁判字號】    97,訴,1146
【裁判日期】    970919
【裁判案由】    毒品危害防制條例
【裁判全文】
臺灣基隆地方法院刑事判決              97年度訴字第1146號
公  訴  人  臺灣基隆地方法院檢察署檢察官
被      告  甲○○
上列被告因違反毒品危害防制條例案件，經檢察官提起公訴（97
年度毒偵字第1558號），被告並為有罪陳述，本院合議庭乃裁定
由受命法官獨任以簡式審判程序進行審理，並判決如下：
    主  文
甲○○施用第一級毒品，累犯，處有期徒刑柒月，扣案之第一級
毒品海洛因殘渣併同無從與之完全析離之分裝袋壹只沒收銷燬、
注射針筒柒支、塑膠鏟管壹支、止血橡管壹條均沒收。
    事  實
一、前案紀錄：
  (一)甲○○前因初犯施用毒品案件，經觀察、勒戒後，認有繼續
    施用毒品之傾向，經法院裁定強制戒治，俟民國92年7 月5
    日始因完成毒癮戒斷療程而經釋放出所，並由臺灣基隆地方
    法院檢察署檢察官於92年7 月9 日，以92年度戒毒偵字第50
    號為不起訴處分確定。
  (二)其後，又分別因(甲)犯偽造文書案件，經本院於92年2 月25日
    ，以92年度基簡字第213 號判決有期徒刑三月確定；(乙)於前
    揭(一)所述之強制戒治執行完畢經釋放出所以後之五年以內，
    再犯施用毒品案件（二犯施用毒品案件；施用毒品時間：自
    93年12月底某日起，至94年2 月2 日止），由臺灣基隆地方
    法院檢察署檢察官提起公訴，經臺灣高等法院於94年12月30
    日，以94年度上訴字第3882號判決有期徒刑九月確定；(丙)三
    犯施用毒品案件（施用毒品時間：95年1 月2 日、95年1 月
    3 日），由臺灣基隆地方法院檢察署檢察官提起公訴，經本
    院於95年6 月30日，以95年度訴字第166 號判決有期徒刑六
    月、九月，應執行有期徒刑一年二月確定。所犯(甲)(乙)(丙)三案
    ，則或經合併定刑，或經合併計算執行期間，95年6 月20日
    發監執行；乃甲○○僅受有期徒刑之一部執行，中華民國九
    十六年罪犯減刑條例旋於96年7 月16日公布施行，所犯(甲)(乙)
    (丙)三案遂經依法減刑、定刑（本院96年度聲減字第399 號裁
    定），再由檢察官指揮執行而於96年10月4 日赦免餘刑，致
    已於96年10月4 日經釋放出獄（構成累犯）。
  (三)繼而再四犯施用毒品案件（施用毒品時間：97年4 月17日）
    ，由臺灣基隆地方法院檢察署檢察官提起公訴，經本院於97
    年7 月22日，以97年度訴字第1007號判決有期徒刑七月在案
    （尚未判決確定）。
二、本案事實：
    甲○○猶不思戒除毒癮，復基於施用第一級毒品海洛因之犯
    意，於97年6 月4 日下午5 時，在基隆市○○路20號藍美旅
    社202 室，將稀釋後之海洛因置入注射針筒再持以施打血管
    ，藉以施用第一級毒品海洛因1 次。乃為警於同日晚間8 時
    10分，在上址臨檢查獲，並扣得甲○○所有之第一級毒品海
    洛因殘渣1 袋及注射針筒7 支、塑膠鏟管1 支、止血橡管1
    條，嗣經採其尿液送驗，結果則呈嗎啡（海洛因代謝後尿液
    檢出成份）陽性反應，而悉上情。
三、案經基隆市警察局第二分局移送臺灣基隆地方法院檢察署檢
    察官偵查起訴。
    理  由
壹、程序事項
    本案被告甲○○所犯者非為死刑、無期徒刑、最輕本刑為三
    年以上有期徒刑之罪或高等法院管轄之第一審案件，其於準
    備程序進行中，先就被訴事實為有罪之陳述，經告知其簡式
    審判程序之旨，並聽取公訴人、被告之意見後，本院業已依
    刑事訴訟法第二百七十三條之一第一項規定，裁定由受命法
    官獨任以簡式審判程序進行本案之審理。
貳、實體事項
一、前揭事實業據被告甲○○於本院審理時坦承在卷，且有被告
    所有之第一級毒品海洛因殘渣1 袋、注射針筒7 支、塑膠鏟
    管1 支、止血橡管1 條扣案可佐。而被告為警查獲所採集之
    尿液檢體，經送請臺灣尖端先進生技醫藥股份有限公司以氣
    相層析質譜儀法為確認檢驗之結果，呈嗎啡（海洛因代謝後
    尿液檢出成份）陽性反應。此亦有臺灣尖端先進生技醫藥股
    份有限公司97年6 月16日濫用藥物檢驗報告1 份，暨足與上
    開檢驗報告相對應之尿液檢體對照表1 件在卷可憑；參之以
    酵素免疫分析或薄層定性分析等方式為初步篩檢者，檢驗結
    果雖有相當程度偽陽性之可能，然以氣（液）相層析、質譜
    分析之儀器為交叉確認者，檢驗結果出現偽陽性之機率則極
    低，因而具有公信力，核足為對涉嫌人不利之認定；尤以「
    毒品施用後於尿液、血液中可檢出之最大時限，與施用劑量
    、施用頻率、施用方式、施用者飲水量之多寡、個人體質、
    代謝情況、檢體收集時間點及所用檢測方法之靈敏度等因素
    有關，因個案而異。依據Clarke's Isolation Identificat
    ion of Drugs第二版記載，血液中藥物之半衰期（濃度減半
    所需時間）分別為古柯鹼0.7-1.5 小時、海洛因3 分鐘（其
    代謝物為嗎啡2-3 小時）、嗎啡2-3 小時、大麻20-36 小時
    、安非他命12小時（當尿液偏酸性時，為4-8 小時）、甲基
    安非他命9 小時、Ketamine 2-4小時，而MDMA約8.49小時。
    一般於尿液中可檢出之最大時限，古柯鹼為施用後1-4 天、
    海洛因2-4 天、嗎啡2-4 天、大麻1-10天、安非他命1-4 天
    、甲基安非他命1-5 天、MDMA1-4 天、MDA 1-4 天、Ketami
    ne2-4 天。」此復曾經行政院衛生署藥物食品檢驗局以92年
    7 月23日管檢字第0920005609號函釋在案。勾稽以觀，足見
    被告於本院審理時之任意性自白，與事實相符，堪可採信。
    再者，被告查有如本判決事實欄一所載施用毒品之前案紀錄
    。觀諸卷附臺灣高等法院被告前案紀錄表、不起訴處分書、
    刑事判決內容即明。從而，本案事證明確，被告於初犯施用
    毒品案件之五年以內，再犯施用毒品之犯行，堪可認定，應
    依法論科。
二、論罪科刑：
  (一)查海洛因、安非他命類分別係毒品危害防制條例所列管之第
    一級、第二級毒品，此為該條例第二條第二項第一款、第二
    款所明定。按犯毒品危害防制條例第十條之罪（施用毒品罪
    ）者，檢察官應聲請法院裁定，令被告入勒戒處所觀察、勒
    戒，經勒戒處所陳報，認受觀察、勒戒人無繼續施用毒品傾
    向者，應即釋放，並為不起訴之處分；認有繼續施用毒品傾
    向者，即應聲請法院裁定令入戒治處所強制戒治，俟強制戒
    治期滿釋放，再為不起訴之處分。惟依上揭規定觀察勒戒或
    強制戒治執行完畢釋放後，五年內再犯毒品危害防制條例第
    十條之罪（施用毒品罪）者，檢察官即應依法追訴，毒品危
    害防制條例第二十條第一項、第二項、第二十三條第二項分
    別定有明文。
  (二)核被告於初犯施用毒品案件以後之五年以內，再犯施用第一
    級毒品海洛因之行為，係犯毒品危害防制條例第十條第一項
    之施用第一級毒品罪。被告施用毒品先、後持有第一級毒品
    海洛因之低度行為，應為施用第一級毒品之高度行為所吸收
    ，不另論罪。
  (三)查起訴書雖誤繕被告施用毒品之地點，然此業據蒞庭檢察官
    於未變動其社會基本事實同一性之前提下，當庭更正如本判
    決事實欄之所載，此有本院審判筆錄在卷可稽；核此更正範
    圍，亦無礙於原起訴所特定之事實。本於檢察一體之原則，
    本院當以蒞庭檢察官所到庭更正者，為起訴所指之犯罪地點
    。
  (四)被告查有如本判決事實欄一(二)所載之犯罪科刑及刑之執行情
    形，此有臺灣高等法院被告前案紀錄表在卷可稽。乃於前案
    有期徒刑受一部之執行而經赦免後，五年以內，故意再犯本
    起最重本刑有期徒刑以上之罪，為累犯，應依刑法第四十七
    條第一項規定，加重其刑。
  (五)本院審酌被告犯罪之動機、吸食頻率、曾有施用毒品之前科
    仍不知戒除，惟慮及其犯後坦承犯行、所犯乃戕害自己身心
    健康，尚未危及他人等一切情狀，量處如主文所示之刑。
  (六)扣案之殘渣1 袋（量微無法秤重），核屬毒品危害防制條例
    第二條第一項所列管之第一級毒品海洛因，此業據被告陳述
    明確，併同無從與之完全析離之分裝袋1 只，均應依毒品危
    害防制條例第十八條第一項前段規定，宣告沒收併銷燬之。
    至扣案之注射針筒7 支、塑膠鏟管1 支、止血橡管1 條，則
    係被告所有，供本案犯罪之所用，此亦據被告敘明在卷（參
    見本院審判筆錄），爰依刑法第三十八條第一項第二款規定
    ，併予宣告沒收。
據上論斷，應依刑事訴訟法第二百七十三條之一第一項、第二百
九十九條第一項前段，毒品危害防制條例第二十三條第二項、第
十條第一項、第十八條第一項前段，刑法第十一條、第四十七條
第一項、第三十八條第一項第二款，判決如主文。
本案經檢察官乙○○到庭執行職務。
中    華    民    國    97    年    9     月    19    日
                  刑事第四庭法  官  王慧惠
以上正本證明與原本無異。
如不服本判決應於收受本判決後10日內向本院提出上訴書狀，其
未敘述上訴理由者，並得於提起上訴後10日內向本院補提理由書
狀（均須按他造當事人之人數附繕本）「切勿逕送上級法院」。
中    華    民    國    97    年    9     月    19    日
                            書記官  王一芳
附錄論罪法條：
毒品危害防制條例第10條第1 項
施用第一級毒品者，處6 月以上5 年以下有期徒刑。


司法院資訊處製作；財團法人民間司法改革基金會備份。
